臺灣高等法院民事判決
108年度上易字第870號
上  訴  人  溫孟智  
訴訟代理人  陳祈樺  
被上訴人    吳登山  

上列當事人間請求損害賠償事件，上訴人對於中華民國108年5月
13日臺灣臺北地方法院105年度訴字第2617號第一審判決提起上
訴，並為訴之追加，本院於109年12月1日言詞辯論終結，判決如
下：
    主      文
上訴及追加之訴並追加之訴假執行之聲請均駁回。
第二審（含追加之訴部分）訴訟費用由上訴人負擔。
    事實及理由
一、按在第二審為訴之變更或追加，非經他造同意，不得為之。
    但請求之基礎事實同一者，不在此限。民事訴訟法第446條
    第1項、第255條第1項第2款定有明文。經查上訴人於原審主
    張：被上訴人為威久股份有限公司（下稱威久公司）清算人
    ，侵占威久公司財產或未收取債權，導致上訴人所受剩餘財
    產分配短少如附表二所示，依公司法第23條第2項規定，致
    伊受有損害，為此請求被上訴人給付新臺幣（下同）115萬3
    ,866元本息等語。嗣經原審為上訴人敗訴之判決，上訴人聲
    明不服提起上訴，並於本院追加主張：被上訴人同時為威久
    公司與訴外人吉台工業股份有限公司（下稱吉台公司）之清
    算人，虛偽記載資產負債表，導致上訴人所受剩餘財產分配
    短少如附表三所示，為此請求被上訴人另給付253萬
　　4,700元本息等語，有民事上訴理由暨追加擴充狀㈣可稽（見
    本院卷二第191至211頁）。則上訴人於本院追加之訴，仍係
    就上訴人得否請求被上訴人賠償因剩餘財產分配短少所受損
    害之同一基礎事實為請求，其訴訟證據及資料具有同一性，
    可於本院審理程序中加以利用，其追加為合法，應予准許。
二、上訴人主張：伊為吉台公司之前員工，持有吉台公司之母公
    司威久公司之股份。威久公司於民國（下同）92年12月22日
    召集臨時股東會決議解散，被上訴人為威久公司清算人，於
    執行清算人職務範圍內為威久公司之負責人，違反公司法第
    334條準用第84條第1項第2款規定，侵占威久公司財產或未
    收取債權，導致伊所受剩餘財產分配短少如附表二所示，致
    伊受有損害，自得依公司法第23條第2項規定請求被上訴人
    賠償。爰求為判命被上訴人給付115萬3,866元本息等語（原
    審為上訴人敗訴之判決，上訴人據此提起上訴，並為訴之追
    加如附表三所示，已如前述）。並上訴及追加聲明：如附表
    一所示。
三、被上訴人則以：伊擔任威久公司清算人執行清算事務，經股
    東會承認相關財務報表並陳報法院，將股東會承認之剩餘財
    產依各股東持有股份比例分配，再將分配款項交予上訴人，
    上訴人不得以其臆測所得推算剩餘財產金額。威久公司之其
    他股東就清算程序均無異議，僅上訴人一再爭執。威久公司
    清算程序已終結，伊已履行清算人職務完畢。伊執行威久公
    司清算事務，並無違反法令致上訴人受損害之情事。上訴人
    主張伊侵吞公司資產行為之時間，伊並非清算人，且上訴人
    對伊提出刑事告訴，業經檢察官為不起訴處分。上訴人並未
    舉證證明其受有何種損害。上訴人並非吉台工業股份有限公
    司（下稱吉台公司）之股東，對於吉台公司清算程序無從置
    喙。況上訴人之請求已罹於民法第197條所定消滅時效期間
    等語，資為抗辯。並答辯聲明：㈠上訴及追加之訴均駁回。㈡
    如受不利判決，願供擔保請准宣告免為假執行。
四、兩造不爭執之事項：
　　上訴人持有威久公司股份，威久公司於92年12月22日召開臨
    時股東會決議解散，被上訴人於97年1月29日向原法院陳報
    於97年1月14日就任威久公司清算人，復於102年5月8日向原
    法院陳報清算完結，原法院於102年5月13日准予備查（97年
    度司字第145號），上訴人於清算後受分配90萬8,029元。
五、兩造爭執要點為：被上訴人有無如附表二、三所示侵占威久
    公司財產或未收取債權，導致上訴人所受剩餘財產分配短少
    情事？上訴人得否依公司法第23條第2項規定，請求被上訴
    人給付115萬3,866元、253萬4,700元？上訴人之上開請求權
    是否罹於時效？茲就兩造爭點及本院得心證理由分述如下：
  ㈠按清算人就任後，應即檢查公司財產情形，造具財務報表及
    財產目錄，送經監察人審查，提請股東會承認後，並即報法
    院。清算完結時，清算人應於15日內，造具清算期內收支表
    、損益表、連同各項簿冊，送經監察人審查，並提請股東會
    承認。簿冊經股東會承認後，視為公司已解除清算人之責任
    。但清算人有不法行為者，不在此限。公司法第326條第1項
    、第331條第1項、第3項分別定有明文。經查被上訴人於
　　97年1月29日向原法院陳報就任威久公司清算人，並檢附財
    務報表、財產目錄，及前開文件送經監察人審查，提請股東
    會承認之紀錄。復於102年5月8日提出民事陳報清算完結狀
    ，並檢附清算期內收支表、損益表、連同各項簿冊及前開文
    件送經監察人審查、並提請股東會承認之紀錄，經原法院於
    102年5月13日准予備查，有原法院97年度司字第145號卷影
    本節本可證（證物外放）。則依上開規定，若上訴人不能證
    明被上訴人於擔任清算人期間有何不法行為，被上訴人就擔
    任清算人之責任即已解除。
　㈡被上訴人有無如附表二所示侵占威久公司財產或未收取債權
    ，導致上訴人所受剩餘財產分配短少情事？
  ⒈附表二編號一部分：
　　上訴人主張：證人曾建中（下稱曾建中）即威久公司前任董
    事長卸任時，曾交接現金2,000萬元予被上訴人，遭被上訴
    人侵吞，因此威久公司對被上訴人有損害賠償債權，但被上
    訴人擔任威久公司清算人時未收取該項債權云云，並以曾建
    中於偵查中之證言為憑。被上訴人否認之，辯稱曾建中並無
    移交現金2,000萬元等語。經查：
　⑴威久公司於88年6月25日召集股東臨時會改選董事、監察人，
    曾建中獲選為董事並擔任董事長，威久公司於88年7月1日向
    經濟部申請變更登記董事長為曾建中，復於89年9月26日向
    經濟部申請變更登記董事長為被上訴人。吉台公司於88年7
    月19日召集股東臨時會改選董事、監察人，曾建中獲選為董
    事並擔任董事長，吉台公司於88年7月23日向經濟部申請變
    更登記董事長為曾建中。吉台公司復於89年10月24日召集股
    東臨時會改選董事、監察人，被上訴人獲選為董事並擔任董
    事長，吉台公司於89年10月27日向經濟部申請變更登記董事
    長為被上訴人。吉台公司股份總數為110萬0,006股，威久公
    司持有其中109萬9,990股，有公司登記資料影本可稽（卷宗
    外放），先予敘明。
　⑵證人曾建中於原審證稱：伊約於86年或87年擔任威久公司與
    吉台公司董事長，威久公司為吉台公司的控股公司，當時被
    上訴人為總經理。伊於89年7月底辭任董事長。伊雖於偵查
    中證稱：伊辭任董事長並與被告（即被上訴人）交接時，曾
    辦理約2,000萬元現金交接，當時公司還是賺錢的，銀行還
    有2,000餘萬元現金等語。但伊有澄清這是誤解，這不是現
    金，而是威久公司、吉台公司的帳戶存款，伊的意思是二公
    司帳戶現金加總約有2,000萬元。伊在公司會議室交接，帳
    冊一直由會計保管，當時主要是伊與監察人在場，伊不確定
    被告有無在場，伊當時只有將印章交給監察人。2,000餘萬
    元是好幾個戶頭加總，但是哪幾個戶頭，伊不記得了等語，
    有言詞辯論筆錄可稽（見原審卷一第268至270頁），則據此
    即不能證明曾建中曾將2,000萬元現金移交予被上訴人。此
    外上訴人並未舉證證明曾建中曾將2,000萬元現金移交予被
    上訴人，被上訴人自無侵占威久公司財產可言，上訴人主張
    其應受分配剩餘財產短少云云，應屬無據。
　⑶威久公司於92年12月22日召開臨時股東會決議解散，被上訴
    人於97年1月14日就任威久公司清算人，於97年1月29日向原
    法院陳報上情。被上訴人嗣後造具清算期內收支表、損益表
    、連同各項簿冊，送經監察人蘇慶瑞於102年4月20日審查完
    畢，並於102年4月30日提請股東臨時會承認後，於102年5月
    8日向原法院陳報清算完結，有原法院97年度司字第145號卷
    節本影本可憑（卷宗外放）。是據此足證被上訴人依法執行
    清算事務，並未違反法令。此外上訴人並未證明上開102年4
    月30日股東臨時會決議有何瑕疵，則威久公司清算程序已終
    結，被上訴人已不負清算人責任。是上訴人此部分主張，即
    屬無據。　
　⒉附表二編號二部分：
　⑴上訴人主張：訴外人吳晉億（下稱吳晉億）向吉台公司借款1
    00萬元，被上訴人擔任威久公司清算人時並未向吳晉億收取
    該項債權云云，並以威久公司與吉台公司於89年度資產負債
    表影本為憑。經查吉台公司於89年度確實有應收款100萬元
    ，有該資產負債表影本可稽（見原審卷一第19頁）。被上訴
    人雖不爭執該筆款項為吳晉億向吉台公司之借款，但辯稱：
    吳晉億事後業已按期由員工薪資帳戶扣還等語。上訴人則否
    認吳晉億業已清償。
　⑵經查上訴人提起本訴，係主張被上訴人擔任威久公司清算人
    未依法執行清算事務，並非主張被上訴人擔任吉台公司清算
    人所應負之責任，則威久公司雖為吉台公司之控股公司，該
    二公司仍分屬不同之獨立法人，上訴人無從以被上訴人未收
    取吉台公司對吳晉億之債權為由，主張被上訴人執行威久公
    司清算事務有何不法情事。此外上訴人於89年間雖為吉台公
    司股東，但於97年間並非吉台公司股東，有89年股東名簿影
    本（見本院卷二第483頁）、97年股東名簿影本（見原法院
　　97年度司字第533號卷第9頁），則據此足證上訴人於97年間
    並非吉台公司股東，無從請求被上訴人於執行吉台公司清算
    事務時分配剩餘財產。是上訴人此部分主張，即屬無據。
　⒊附表二編號三部分：　
　⑴上訴人主張：威久公司出售廠房予訴外人蘇慶瑞（下稱蘇慶
　　瑞）所得550萬元，遭被上訴人侵吞，因此威久公司對被上
　　訴人有該項損害賠償債權，但被上訴人擔任威久公司清算人
　　時未收取該項債權云云，並以威久公司93年8月24日股東臨
　　時會會議紀錄影本為憑。被上訴人雖不爭執出售廠房予蘇慶
　　瑞，但辯稱：「當年有對全體股東招標出售系爭廠房，由股
　　東蘇慶瑞應買，並以蘇育緯、周琳贏名義匯入價金至威久公
　　司帳戶，上訴人說太便宜了，蘇慶瑞說那麼你再加一點錢我
　　就賣給你，意思是說蘇慶瑞也不是在撿便宜」等語。
　⑵經查威久公司於93年8月3日召集股東臨時會，當日出席股東
    持股占總數91.34%，由被上訴人擔任主席，討論事由為：「
    ⒈出售資產，取得現金……出售威久房屋取得現金，仲介提議
    底價每坪8.5萬元，吳先生提議提高至9萬元，股東在接到股
    東臨時會會議紀錄後，對該房屋有購買意願者，請於
　　2004年8月10日前提出書面標單（限於8月10日前寄達、或親
    自到場投標），投標信封請註明威久公司投標單字樣（以防
    被拆封），標單內容註明投標金額，投標人姓名、身分證字
    號，地址。並於8月10日下午3時親臨及台會議室參加開標。
    以價格為優先順序，高標者得標。若無人投標，或價格低於
    底價，將交由仲介全權銷售，（成交後）扣除應負費用，按
    投資比例分給股東。」，並經全體出席股東無異議通過，有
    股東臨時會會議記錄影本可稽（見原審卷一第32頁）。則據
    此足證被上訴人執行威久公司清算事務，確實公開標售廠房
    ，並由全體股東優先承購。
　⑶次查威久公司於93年8月24日召集股東臨時會，當日出席股東
    持股占總數95.7%，由被上訴人擔任主席，議題說明⒈為：「
    廠房經公開標售後，以550萬元成交，辦理轉讓、扣除費用
    後，將依比例發還股東……」，討論事由二為：「……廠房由蘇
    慶瑞得標，預定一個月內完成成交手續，並在一週內過戶，
    超過一週未過戶視同放棄交由仲介拍賣。【股東權益分配依
    法令進行】」，討論事由三為：「溫孟智（即上訴人）反對
    一切提案，細則請見附件一。」，有會議紀錄影本可稽（見
    原審卷一第33頁）。威久公司於華南商業銀行新店分行所設
    帳戶則於93年11月11日、93年11月16日分經匯入款項500萬
    元、36萬5,000元，有該行活期存款存摺影本可稽（見本院
    卷二第153至154頁），並經本院於109年6月24日當庭勘驗上
    開影本與正本相符，有準備程序筆錄可按（見本院卷二第12
    7頁）。且蘇慶瑞於偵查中證稱：伊曾擔任威久公司監察人
    ，伊擔任監察人期間，並未發現被上訴人侵占公司財產，且
    當時公司出售相關廠房設施、機器設備或贖回基金的款項都
    有回到公司的帳戶，相關交易也都有經過鑑價程序等語，有
    臺灣臺北地方檢察署（下稱臺北地檢署）檢察官不起訴處分
    書（106年度偵字第11241號）影本可證（見本院卷一第223
    、229頁）。則據此足證被上訴人執行威久公司清算事務，
    確實公開標售廠房，並由蘇慶瑞得標，被上訴人已公開表示
    將所得價金依比例發還股東。是被上訴人所辯，應為可採。
    上訴人否認上開匯款為廠房出售價金，但迄未舉證上開匯款
    並非廠房出售價金，並不實在。
　⑷上訴人又否認受領分配款，被上訴人則辯稱：事隔多年，至
    今已無法舉證分配予上訴人，但伊執行清算事務時，都是交
    給眾智會計師事務所處理製作清算報表，經監察人同意，再
    經股東會決議通過等語。經查威久公司於93年8月24日召集
    股東臨時會，上訴人當場表示反對一切提案，惟威久公司嗣
    後仍然標售系爭廠房，並於93年11月11日、93年11月16日受
    領系爭廠房出售價金，已如前述。監察人蘇慶瑞於97年1月
　　24日出具監察人審查書並載明：「威久股份有限公司清算報
    表之資產負債表、財產目錄等，經本監察人查核完竣，認為
    與事實尚無不合。」等語。威久公司於97年1月24日下午5時
    30分起召集清算會議，由被上訴人擔任主席，對全體股東報
    告稱：「⒈經96年8月9日推舉清算人後，依規定提出資產負
    債表等，由監察人審核認可，特向股東報告，由股東會承認
    ，再依程序繼續進行。⒉由於仍有股東持續干擾清算作業，
    在分配資產時，擬保留200萬元，當作運作資金，在確定無
    任何應負費用後，全部分配完畢。」等語。威久公司全體股
    東共15人，其中12人已於清算會議紀錄上簽到並承認監察人
    審核報表，僅有股東即訴外人曾國璇、吳登輝與上訴人未簽
    到、亦未簽名承認監察人審核報表，有檢查人審查書、清算
    會議紀錄影本可稽（見原法院97年度司字第145號卷第
　　15、16頁）。則據此足證被上訴人已依法執行威久公司清算
    事務，分配系爭廠房出售價金予全體股東，惟因上訴人自始
    反對被上訴人執行威久公司清算事務，因此拒絕簽名承認。
　⑸此外上訴人於93年間向原法院起訴撤銷威久公司92年12月22
    日臨時股東會關於解散公司之決議，經原法院另案以93年度
    訴字第230號判決駁回其訴，上訴人聲明不服提起上訴，經
    本院認定該臨時股東會決議並無瑕疵，另案以93年度上字第
    467號判決駁回其上訴確定，有該判決影本可稽（見本院卷
    一第311至317頁）。上訴人復於97年、101年先後二次聲請
    解任被上訴人之清算人職務，並聲請另選派清算人云云，經
    原法院認定被上訴人並無不適任清算人之情形，並無解任之
    必要性，另案以97年度司字第34號、101年度司字第246號、
    裁定駁回其聲請確定，有上開裁定影本可按（見本院卷一第
    233至243、283至287頁）。上訴人另向臺北地檢署告訴被上
    訴人涉嫌業務侵占云云，業經檢察官認定並無犯罪嫌疑而為
    不起訴處分，有94年度偵字第4943號、第8115號、第11671
    號、95年度偵字第14567號不起訴處分書（見本院卷一第425
    至443頁）、106年度偵字第11241號不起訴處分書影本可證
    （見本院卷一第223至231、219頁）。從而據此足證本件係
    因上訴人與被上訴人意見不合，就威久公司清算事務之執行
    發生爭執，但並無證據證明被上訴人侵占系爭廠房出售所得
    價金。是上訴人此部分主張，即屬無據。
　⒋附表二編號四部分：
　⑴上訴人主張：威久公司贖回友邦巨人基金（下稱系爭基金）
    所得140萬元，遭被上訴人侵吞，因此威久公司對被上訴人
    有該項損害賠償債權，但被上訴人擔任威久公司清算人時未
    收取該項債權云云，並以威久公司93年8月24日股東臨時會
    會議紀錄影本為憑。被上訴人雖不爭執贖回系爭基金，但辯
    稱：威久公司於93年8月17日贖回系爭基金後，將贖回所得
　　148萬9,570元存入威久公司於華南商業銀行新店分行帳戶，
    並於清算時將系爭基金贖回所得連同威久公司所有資產分配
    予全體股東等語，有該行活期存款存摺影本可稽（見本院卷
    二第151至152頁），並經本院於109年6月24日當庭勘驗上開
    影本與正本相符，有準備程序筆錄可按（見本院卷二第126
    頁）。上訴人雖不爭執上開匯款紀錄之真正，但否認曾受系
    爭基金贖回款之分配。
　⑵經查威久公司於93年8月3日召集股東臨時會，當日出席股東
    持股占總數91.34%，由被上訴人擔任主席，討論事由為：「
    ⒈出售資產，取得現金……1-1.友邦巨人基金贖回後，保留30%
    ，留做未來可能發生之費用，餘額案投資筆錄分給股東。」
    ，並經全體出席股東無異議通過，有股東臨時會會議記錄影
    本可稽（見原審卷一第32頁）。威久公司復於93年8月24日
    召集股東臨時會，當日出席股東持股占總數95.7%，由被上
    訴人擔任主席，議題說明⒈為：「……基金依上次會議之表決
    進行。」，討論事由二為：「基金已贖回約140萬元（出售
    日之價格算）。」，討論事由三為：「溫孟智（即上訴人）
    反對一切提案，細則請見附件一。」，有會議紀錄影本可稽
    （見原審卷一第33頁）。此外監察人蘇慶瑞已於97年1月24
    日出具監察人審查書，表明查核威久公司清算報表之資產負
    債表、財產目錄等與事實尚無不合等語。威久公司復於97年
    1月24日下午5時30分起召集清算會議，由被上訴人擔任主席
    ，對全體股東報告稱：監察人已審核認可被上訴人所製作之
    資產負債表等文書，由股東會承認，但因仍有股東持續干擾
    清算作業，擬保留200萬元確定無任何應負費用後，全部分
    配完畢等語，並經全體股東15人中之12人表示承認監察人審
    核報表，已如前述。則據此足證被上訴人執行威久公司清算
    事務，確實經股東臨時會同意後贖回系爭基金，贖回所得業
    經匯入威久公司之銀行帳戶，並將所得金錢保留部分後依比
    例發還股東。僅因上訴人自始反對被上訴人執行威久公司清
    算事務，因此拒絕簽名承認。是被上訴人所辯，應為可採。
    本件係因上訴人與被上訴人意見不合，就威久公司清算事務
    之執行發生爭執，但並無證據證明被上訴人侵占系爭基金贖
    回款。是上訴人此部分主張，即屬無據。
　⒌附表二編號五部分：
　⑴上訴人主張：威久公司賤價出售機械設備予吳晉億所得750萬
    元，遭被上訴人侵吞，因此威久公司對被上訴人有該項損害
    賠償債權，但被上訴人擔任威久公司清算人時未收取該項債
    權云云，並以威久公司93年10月11日股東臨時會會議紀錄影
    本為憑。被上訴人雖不爭執出售機械設備予吳晉億，但辯稱
    ：系爭750萬元為吉台公司於93年間出售機械設備所得，分
    別匯入吉台公司於台北國際商業銀行深坑分行之帳戶，而上
    訴人並非吉台公司股東，無從主張權利等語。
　⑵經查威久公司於93年10月11日在吉台公司會議室召集股東臨
    時會，當日出席股東持股占總數89.53%，由被上訴人擔任主
    席並說明：「⒈由於吉台公司已經連續3個月沒有訂單，無法
    繼續營運，雖然曾找人以概括方式承接，但均不成功，目前
    有一廠商已就所有設備估價，願以510萬元淨價承接。⒉將會
    再找至少一家再予估價比價，同時最高價將提供股東及員工
    優先承購，股東或員工有意願者，應在股東會以前，提出報
    價，並在股東會時決標，否則將售予廠商，機器以現況為準
    ，且所衍生之費用由買方負擔。⒊吉台公司將於9月底停業，
    並且在10月底對員工作結算……。⒋以上各項提請股東會追認
    。」等語。討論事由則為：「一、資產費算出約1,500萬元
    左右，採分期付款方式支付（因現金不足），停業後對員工
    的結算，在應收帳款進來後，按比例分期支付員工。……三、
    機械設備拍賣，目前最高出價750萬元，優先順位排列：員
    工、股東、廠商。結論：吳晉億代表數位員工股東以750萬
    元得標。溫孟智（即上訴人）反對今日討論事由一及三項。
    」，有會議紀錄影本為憑（見原審卷一第34頁），則據此足
    證威久公司確實公開標售機械設備，並由吳晉億以最高標得
    標，並無賤價出售情事。
　⑶次查上訴人於94年間向台北地檢署告訴吳晉億涉嫌業務侵占
    ，吳晉億則於偵查中辯稱：93年8月因為吉台公司已經都沒
    有接到廠商訂單，每個月公司都在虧損，股東會決議解散，
    找了2家廠商對公司機器估價，一家估價500萬元，另一家翔
    泰豐公司估價750萬元。因為擔心把機器設備售予別家公司
    ，後續帳款可能無法收回，且舊股東想要合資購買機器以繼
    續經營，就推伊代表購買機器，由伊以750萬元購入吉台公
    司133台機器設備。當時機器設備已有30多年了，並由伊另
    成立昶勇科技股份有限公司（下稱昶勇公司）承接機器設備
    。但昶勇公司人手不多，不需要那麼多機器設備，所以伊把
    約半數機器設備轉賣予祥泰豐公司，於93年10月間請翔泰豐
    公司開立375萬元支票予吉台公司，並已兌現。另以昶勇公
    司名義匯款150萬元至吉台公司於合併前台北國際商業銀行
    （下稱台北國際商業銀行、現為永豐商業銀行）深坑分行所
    有帳戶，餘款則於每月5日匯款至吉台公司上開帳戶。當時
    出售機器設備有開股東會，告發人（即上訴人）也有在場，
    任何人均可購買，但告發人不要買，伊才買的等語。又依吉
    台公司於台北國際商業銀行所有上開帳戶存摺所示，該帳戶
    於93年10月26日、93年12月6日匯入393萬7,500元、150萬元
    ，自94年2月4日起每月均匯入30萬元，總計750萬元，業經
    臺北地檢署檢察官於94年8月25日當庭勘驗上開帳戶存摺無
    誤，並認定吳晉億並無犯罪嫌疑而處分不起訴，有94年度偵
    字第4943號、第8115號、第11671號、95年度偵字第
　　14567號不起訴處分書影本可稽（見本院卷一第425、437至
　　438頁）。則據此足證系爭750萬元確實為吉台公司出售機械
    設備所得，而與威久公司無涉。
　⑷又查上訴人提起本訴，係主張被上訴人擔任威久公司清算人
    未依法執行清算事務，並非主張被上訴人擔任吉台公司清算
    人所應負之責任，上訴人無從以被上訴人未分配吉台公司出
    售機械設備所得為由，主張被上訴人執行威久公司清算事務
    有何不法情事。此外上訴人於97年間並非吉台公司股東，已
    如前述，則上訴人於97年間既非吉台公司股東，即無從請求
    被上訴人於執行吉台公司清算事務時分配剩餘財產。是上訴
    人此部分主張，即屬無據。
　⒍附表二編號六部分：
　⑴上訴人主張：威久公司對大陸天津公司有應收帳款26萬元美
    金（即新臺幣847萬6,000元、下稱系爭債權），被上訴人擔
    任威久公司清算人時並未收取該項債權云云，並以威久公司
    95年3月28日股東會會議紀錄影本為憑。被上訴人雖不爭執
    系爭債權存在，但辯稱：系爭債權為吉台公司所有，業於95
    年1月間收取債權13萬元美金，不足額部分業經認列為呆帳
    。吉台公司是威久公司轉投資的公司，若能順利回收吉台公
    司的債權，自有利於威久公司的清算分配。被上訴人於97年
    擔任清算人後，雖仍多次聯繫廠商即訴外人通用半導體（中
    國）有限公司，但客戶認為貨品模具沒有通過檢驗標準，不
    予驗收拒絕付款，確實未收回任何款項。上訴人並非吉台公
    司股東，無從主張權利等語。
　⑵經查威久公司於95年3月28日在改制前台北縣深坑鄉北深路左
    鄰右舍餐廳召集股東會，由被上訴人擔任主席，討論事項為
    ：「……二、天津應收帳款為26多萬美金，已於今年元月份收
    進13萬元……清單已列出，見清單，在座股東有人願意到大陸
    解決嗎？若無，將委派相關人員前去處理，由公司支付費用
    。在清算以前，大於股本之盈餘，擇日列出明細，分派股東
    （全體出席股東，同意通過）。」，有會議紀錄影本可稽（
    見原審卷一第36頁）。該項會議紀錄固然未載明為吉台公司
    或威久公司股東會，惟據被上訴人辯稱：因為威久公司沒有
    做外銷，所以不是威久公司的錢等語。且吉台公司於臺北國
    際商業銀行深坑分行所有帳戶於95年1月27日業經轉帳存入4
    28萬2,090元，有活期存款存摺影本可證（見本院卷一第447
    頁）。上訴人並不爭執系爭債權為吉台公司所有，亦不爭執
    伊並非吉台公司股東，但主張為利害關係人，因此有權就吉
    台公司之債權為主張云云。惟上訴人提起本訴，係主張被上
    訴人擔任威久公司清算人未依法執行清算事務，並非主張被
    上訴人擔任吉台公司清算人所應負之責任，上訴人無從以被
    上訴人未收取吉台公司之債權為由，主張被上訴人執行威久
    公司清算事務有何不法情事。且上訴人於97年間並非吉台公
    司股東，已如前述，則據此足證上訴人無從請求被上訴人於
    執行吉台公司清算事務時分配剩餘財產。是上訴人此部分主
    張，即屬無據。
　㈢被上訴人有無如附表三所示未收取債權、未分派剩餘財產之
    情事？　　
  ⒈上訴人主張：被上訴人於90年間製作89年度資產負債表時，
    虛偽記載如附表三所示，總計虛偽記載5,393萬元，應依上
    訴人於威久公司持股比例予以分配，則上訴人短少受分配
　　253萬4,700元云云，並以原法院95年度訴字第1366號刑事判
    決影本為憑。被上訴人辯稱：資產負債表上的紀錄只能證明
    各該年度公司資產攤提與負債累積的狀況，存貨價值僅為帳
    面上的估值，本來就會隨市場環境變動。公司經營實務上，
    任何公司都不可能以每年的帳面金額作為公司盈餘分配給股
    東。89年的存款簿冊與所得稅申報紀錄僅能證明89年公司的
    營業狀況，距離威久公司於92年12月經股東會議決議解散已
    有年餘，不能作為認定97年被上訴人執行清算事務時的剩餘
    資產基礎等語。
  ⒉經查被上訴人明知威久公司與吉台公司於89年度並無870萬元
    、938萬元之存貨或向股東有何借款，竟於公司資產負債表
    上虛偽記載威久公司89年度資產負債表上虛載存貨870萬元
    、股東往來（貸方）1,345萬元，於吉台公司資產負債表上
    虛載存貨938萬元、股東往來（貸方）2,240萬元，雖均未生
    逃漏稅捐之結果，核係犯95年5月24日修正前商業會計法第7
    1條第5款商業負責人利用不正當方法，致使財務報表發生不
    實之結果罪，經原法院以95年度訴字第1366號刑事判決科處
    有期徒刑4月，減為有期徒刑2月，並准予易科罰金確定，有
    該判決影本可稽（見本院卷二第323至347頁）。惟被上訴人
    虛偽記載威久公司資產負債表之目的，在於避稅或節稅，則
    威久公司實際上既無上開存貨與債權，被上訴人自無從於清
    算程序中按上訴人持股比例分配剩餘財產予上訴人。此外上
    訴人提起本訴，係主張被上訴人擔任威久公司清算人未依法
    執行清算事務，並非主張被上訴人擔任吉台公司清算人所應
    負之責任，上訴人無從以被上訴人虛偽記載取吉台公司之資
    產負債表為由，主張被上訴人執行威久公司清算事務有何不
    法情事。且上訴人於97年間並非吉台公司股東，已如前述，
    則據此足證上訴人無從請求被上訴人於執行吉台公司清算事
    務時分配剩餘財產。是上訴人此部分主張，即屬無據。
  ㈣從而被上訴人於擔任威久公司清算人期間執行清算事務，並
    無不法，則依公司法第331條第3項本文規定，被上訴人所造
    具清算期內相關簿冊既經股東會承認，視為威久公司已解除
    被上訴人之清算人責任。上訴人主張被上訴人之不法行為如
    附表二、三所示，並依公司法第23條第2項規定，請求被上
    訴人給付115萬3,866元及253萬4,700元，即屬無據。從而本
    件事證已臻明瞭，兩造其餘爭點即上訴人之上開請求權是否
    罹於時效等情即無庸審酌，附此敘明。
六、綜上所述，上訴人依公司法第23條第2項規定，請求被上訴
    人給付115萬3,866元本息，尚非正當。原審為上訴人敗訴之
    判決及駁回假執行之聲請，並無不合。上訴意旨指摘原判決
    不當，求予廢棄改判，為無理由，應予駁回。上訴人追加請
    求被上訴人應給付253萬4,700元本息，亦為無理由，併予駁
    回。追加之訴部分，上訴人為假執行之聲請，亦失所附麗，
    並應駁回。
七、本件事證已臻明確，兩造其餘之攻擊、防禦方法，核與判決
    結果不生影響，毋庸逐一論列，併此敘明。
八、據上論結，本件上訴及追加之訴均為無理由。依民事訴訟法
    第449條第1項、第78條，判決如主文。
中　　華　　民　　國  　109　　年    12  　月　  22 　日
                  民事第十庭
                      審判長法　官  黃嘉烈
                            法　官  高明德
                            法　官  邱  琦
正本係照原本作成。
如不服本判決，應於收受送達後20日內向本院提出上訴書狀，其
未表明上訴理由者，應於提出上訴後20日內向本院補提理由書狀
（均須按他造當事人之人數附繕本）上訴時應提出委任律師或具
有律師資格之人之委任狀；委任有律師資格者，另應附具律師資
格證書及釋明委任人與受任人有民事訴訟法第466 條之1第1項但
書或第2項（詳附註）所定關係之釋明文書影本。如委任律師提
起上訴者，應一併繳納上訴審裁判費。
中　　華　　民　　國　　109 　年　　12　　月　　22　　日

    　　　　　　　　　　　 書記官  廖月女
附註：
民事訴訟法第466條之1（第1項、第2項）：
對於第二審判決上訴，上訴人應委任律師為訴訟代理人。但上訴
人或其法定代理人具有律師資格者，不在此限。
上訴人之配偶、三親等內之血親、二親等內之姻親，或上訴人為
法人、中央或地方機關時，其所屬專任人員具有律師資格並經法
院認為適當者，亦得為第三審訴訟代理人。







附表一：上訴聲明
編號   一 原判決廢棄。  二 被上訴人應給付上訴人新臺幣115萬3,866元及自起訴狀繕本送達翌日起至清償日止，按年息5%計算之利息。  三 被上訴人應另給付上訴人新臺幣253萬4,700元及自追加起訴狀繕本送達翌日起至清償日止，按年息5%計算之利息。  四 願供擔保請准宣告假執行。 

附表二：上訴人於原審主張被上訴人擔任清算人期間對上訴人短
        少分配剩餘財產之情形
編號   金  額             性  質  一  2,000萬元 曾建中卸任威久公司董事長時，曾交接現金2,000萬元予被上訴人，遭被上訴人侵吞，威久公司因此對被上訴人有損害賠償債權。  二  100萬元 董事吳晉億向威久公司借款100萬元，被上訴人於清算時未向吳晉億收取債權。  三  550萬元 威久公司出售廠房予蘇慶瑞之應收帳款，遭被上訴人侵吞，威久公司因此對被上訴人有損害賠償債權。  四  140萬元 威久公司贖回友邦巨人基金所得之應收帳款，遭被上訴人侵吞，威久公司因此對被上訴人有損害賠償債權。  五  750萬元 威久公司出售機械設備予吳晉億之所得款，遭被上訴人侵吞，威久公司因此對被上訴人有損害賠償債權。  六 26萬元美金（新臺幣847萬6,000元） 威久公司對大陸天津公司之應收帳款，被上訴人於清算時未向大陸天津公司收取債權。 小結：上訴人所受剩餘財產分配短少之損害115萬3,866元（計算式：2,000萬元+100萬元+550萬元+140萬元+750萬元+847萬6,000元=4,387萬6,000元，威久公司股份總數為118萬5,000股，每股應得之分配款為37元〔4,387萬6,000元÷118萬5,000股＝37元，元以下四捨五入〕，上訴人持有5萬5,728股，應受分配剩餘財產206萬1,936元，扣除已受分配90萬8,070元後，尚餘115萬3,866元未受分配〔206萬1,936元－90萬8,070元＝115萬3,866元〕）   

附表三：上訴人於本院追加主張被上訴人擔任清算人期間對上訴
        人短少分配剩餘財產之情形
編號   金  額             性  質  一 253萬4,700元 被上訴人於威久公司89年度資產負債表上虛載存貨870萬元、股東往來（貸方）1,345萬元，於吉台公司資產負債表上虛載存貨938萬元、股東往來（貸方）2,240萬元，以上總計5,393萬元，致上訴人就威久公司清算分配所得短少253萬4,700元（計算式：[8,700,000+13,450,000+9,380,000+22,400,000]×55728/0000000＝253萬6,212元，元以下四捨五入）